ACORDAO-COMPLETO-2381036

ACÓRDÃO 13197/2019 ATA 39/2019 - PRIMEIRA CÂMARA

VISTOS, relatados e discutidos estes embargos de declaração opostos por Alexandre Carlos da Silva contra o Acórdão 6607/2019-TCU-Primeira Câmara, por meio do qual o Tribunal julgou irregulares suas contas e aplicou-lhe multa de R$ 3.000,00, com fundamento no art. 58, inciso II, da Lei 8.443/1992, por ter atestado notas fiscais que não continham identificação do convênio a que se referiam,
ACORDAM os Ministros do Tribunal de Contas da União, reunidos em Sessão da Primeira Câmara, diante das razões expostas pelo Relator, em:
9.1. com fundamento nos arts. 32, inciso II, e 34 da Lei 8.443/1992, conhecer e rejeitar os presentes embargos de declaração.
9.2. dar ciência deste acórdão ao embargante.

Embargos de declaração opostos contra acórdão por meio do qual o Tribunal julgou irregulares as contas do embargante e aplicou-lhe multa por ter atestado notas fiscais que não continham identificação do convênio a que se referiam.

Primeira Câmara

Município de Sumaré/SP.

3. Embargante: Alexandre Carlos da Silva (XXX.244.888-XX).

13.1. Ministros presentes: Walton Alencar Rodrigues (Presidente), Benjamin Zymler, Bruno Dantas (Relator) e Vital do Rêgo.
13.2. Ministro-Substituto presente: Weder de Oliveira.

ACORDAO-COMPLETO-2429081

Acórdão 4002/2021 - Primeira Câmara

ACORDAO-COMPLETO-2408519

Acórdão 6113/2020 - Primeira Câmara

BRUNO DANTAS

Ministro Bruno Dantas.

Trata-se de embargos de declaração opostos por Alexandre Carlos da Silva (peça 93) contra o Acórdão 6607/2019-TCU-Primeira Câmara, por meio do qual o Tribunal julgou irregulares suas contas e aplicou-lhe multa de R$ 3.000,00, com fundamento no art. 58, inciso II, da Lei 8.443/1992, por ter atestado notas fiscais que não continham identificação do convênio a que se referiam.
2.	Ciente do teor do Acórdão 6607/2019-TCU-Primeira Câmara em 1º/10/2019 (peças 83 e 87) , Alexandre Carlos da Silva opôs os presentes embargos em 10/10/2019 (peça 93) .	
3.	Nesta oportunidade, o embargante alega que a deliberação recorrida estaria eivada de obscuridade em razão da ausência de descrição individualizada da conduta do embargante no dispositivo do acórdão recorrido (item 9.4) . 
4.	Diante da pretensa relevância das questões aduzidas, o recorrente finaliza o expediente com o seguinte pedido:
"Ante o quanto exposto neste Embargos de Declaração, requer seja o mesmo recebido com a consequente suspensão dos prazos para interposição dos recursos insertos nos incisos I e III do artigo 32 da Lei 8.443/92 e no mérito, sejam os Embargos de Declaração acolhidos com o fim de suprir a obscuridade apontada no Acórdão 6607/2019-TCU-Primeira Câmara, para descrever detalhadamente a conduta que é atribuída ao Embargante com a respectiva subsunção do fato à norma"
	É o Relatório.

Carolina Tinelli Ferrarini (347.463/OAB-SP) e outros, representando Alexandre Carlos da Silva.

Subprocurador-Geral Lucas Rocha Furtado.

TOMADA DE CONTAS ESPECIAL. CONVÊNIO. SECRETARIA NACIONAL DE SEGURANÇA PÚBLICA DO MINISTÉRIO DA JUSTIÇA. MUNICÍPIO DE SUMARÉ/SP. CONCESSÃO DE NOVA OPORTUNIDADE PARA RECOLHIMENTO PARCELADO DA DÍVIDA POR PARTE DO MUNICÍPIO. CONTAS IRREGULARES DOS DEMAIS RESPONSÁVEIS. MULTAS. EMBARGOS DE DECLARAÇÃO. AUSÊNCIA DA OBSCURIDADE ALEGADA. CONHECIMENTO E REJEIÇÃO.

TOMADA DE CONTAS ESPECIAL (TCE)

Secretaria de Controle Externo de Tomada de Contas Especial (SecexTCE).

Trata-se de embargos de declaração opostos por Alexandre Carlos da Silva contra o Acórdão 6607/2019-TCU-Primeira Câmara, por meio do qual o Tribunal julgou irregulares suas contas e aplicou-lhe multa de R$ 3.000,00, com fundamento no art. 58, inciso II, da Lei 8.443/1992, por ter atestado notas fiscais que não continham identificação do convênio a que se referiam.
Nesta oportunidade, o embargante alega que a deliberação recorrida estaria eivada de obscuridade em razão da ausência de descrição individualizada da conduta do embargante no dispositivo do acórdão recorrido (item 9.4) .
Satisfeitos os requisitos atinentes à espécie, os presentes embargos devem ser conhecidos, com fundamento nos arts. 32, inciso II, e 34 da Lei 8.443/1992.
No mérito, não vislumbro a obscuridade aventada.
De acordo com o art. 69 do Regimento Interno do TCU, são partes essenciais das deliberações do Tribunal o relatório (inciso I) , o voto (inciso II) , o dispositivo contendo a decisão de mérito (inciso III) e as ressalvas feitas pelos votantes, quando for o caso (inciso IV) .
A fundamentação com que o relator analisar as questões de fato e de direito não necessariamente deve constar no dispositivo do acórdão, mas deve ser explicitada no voto que embasa a deliberação.
No caso concreto, os motivos que levaram à condenação do embargante constam no capítulo IV do voto, que transcrevo a seguir:
"42. Alexandre Carlos da Silva, então secretário municipal de segurança pública de Sumaré/SP, foi chamado em audiência por ter atestado notas fiscais que não continham identificação do convênio e/ou não continham o detalhamento adequado dos produtos adquiridos ou dos serviços prestados, conforme ofício à peça 61.
43. Em sua resposta (peça 66) , o ex-secretário limita-se a alegar que ele não havia sido instado a atestar as notas fiscais, mas que todos os atos praticados em sua gestão teriam sido regulares, o que seria passível de comprovação por meio de documentos já acostados aos autos.
44. Acrescenta, ainda, que não teve acesso ao processo referente ao convênio junto à prefeitura, o que teria comprometido o exercício de sua defesa.
45. Os argumentos trazidos pelo responsável não elidem a irregularidade. Embora tenha juntado o protocolo de solicitação à prefeitura de acesso ao processo, não há indícios de que a prefeitura tenha se recusado a conceder o acesso correspondente. Considerando que, em processos de tomada de contas especial, o ônus da prova é do gestor, a mera alegação de que não conseguiu obter os documentos probatórios de sua boa atuação não o socorre.
46. Portanto, discordo do posicionamento da unidade instrutora quando registra estar prejudicada a emissão de parecer conclusivo sobre a responsabilidade de Alexandre Carlos da Silva.
47. A ausência de indicação do número do convênio nas notas fiscais impede que se conclua que esses documentos foram utilizados para atestar pagamentos efetuados única e somente por meio da conta específica do ajuste. Assim, rompe-se o nexo de causalidade entre os recursos repassados e o objeto executado.
48. No caso concreto, é possível associar as notas fiscais às transferências realizadas, e as instruções constantes nestes autos concluem que, ainda que tenha sido alterado unilateralmente o objeto do convênio - o que gera incerteza quanto à efetiva qualidade do serviço prestado -, ele pode ter sido considerado executado.
49. Assim, corroboro o entendimento da unidade instrutora quando consigna que pode ser relativizada a falta de menção ao convênio e detalhamento das notas fiscais no caso concreto (peça 56, parágrafo 69) , já que os elementos constantes nos autos indicam que, de fato, os recursos do ajuste foram utilizados para pagar as notas fiscais que figuram nos autos.
50. Dessa forma, entendo adequada a não imputação de débito decorrente dessa irregularidade. Entretanto, em razão do disposto no item 47 deste voto, cabe o julgamento pela irregularidade das contas do ex-secretário, bem como a aplicação de multa no valor de R$ 3.000,00."
Não há, portanto, qualquer prejuízo ao embargante decorrente do não detalhamento, no dispositivo do Acórdão 6607/2019-TCU-Primeira Câmara, do comportamento ilícito ou da conduta individualizada, pois tais informações constam no voto que compõe a deliberação desta Corte.
De tal modo que, inexistindo a alegada obscuridade e não havendo sido identificados outros vícios a serem sanados na deliberação atacada, devem ser rejeitados os presentes embargos.
Ante o exposto, voto por que o Tribunal adote o Acórdão que ora submeto à deliberação deste Colegiado.
TCU, Sala das Sessões Ministro Luciano Brandão Alves de Souza, em 29 de outubro de 2019.
Ministro BRUNO DANTAS 
Relator